臺灣高雄地方法院民事判決　　　　　　 100年度勞訴字第42號
原　　　告　蕭恩
　　　　　　王重仕
　　　　　　潘正長
共　　　同
訴訟代理人　呂郁斌律師
被　　　告　東哥企業股份有限公司
法定代理人　闕慶承
訴訟代理人　劉思龍律師
上列當事人間請求給付資遣費事件，本院於民國100 年11月9日
言詞辯論終結，判決如下：
    主  文
被告應給付原告蕭卿恩新臺幣柒拾參萬貳仟零捌拾貳元、王重仕
新臺幣貳拾陸萬壹仟玖佰零玖元、潘正長新臺幣貳拾壹萬伍仟貳
佰伍拾玖元，及均自民國九十九年八月六日起至清償日止，按週
年利率百分之五計算之利息。
原告蕭卿恩、潘正長其餘之訴駁回。
訴訟費用由被告負擔。
本判決第一項於原告蕭卿恩、王重仕、潘正長依序各以新臺幣貳
拾肆萬肆仟元、新臺幣捌萬柒仟元、新臺幣柒萬壹仟元為被告供
擔保後，得假執行。但被告如依序各以新臺幣柒拾參萬貳仟零捌
拾貳元、新臺幣貳拾陸萬壹仟玖佰零玖元、新臺幣貳拾壹萬伍仟
貳佰伍拾玖元為原告蕭卿恩、王重仕、潘正長供擔保後，得免為
假執行。
原告蕭卿恩、潘正長其餘假執行之聲請駁回。
    事實及理由
一、原告主張：原告蕭卿恩自民國86年2 月19日起任職於被告公
    司，擔任木內A 組組員工作；原告王重仕自92年10月27日起
    任職於被告公司，擔任木外外組組員工作；原告潘正長自93
    年3 月24日起任職於被告公司，擔任木外外組組員工作。詎
    被告於98年10月間資遣原告蕭卿恩、王重仕，另於99年3 月
    間資遣原告潘正長。因原告蕭卿恩離職前6 個月平均每月薪
    資約為新臺幣（下同）53,567元，而任職期間為86年2 月19
    日至98年10月7 日，年資為12年又8 個月；原告王重仕離職
    前6 個月平均每月薪資約為53,725元，而任職期間為92年10
    月27日至98年10月7 日，年資為6 年；原告潘正長離職前6
    個月平均每月薪資約為46,127元，而任職期間為93年3 月24
    日至99年2 月28日，年資為6 年；依勞動基準法（下稱勞基
    法）第16條、第17條及勞工退休金條例第12條第1 項規定，
    並加計預告終止勞動契約30日期間，分別計算原告蕭卿恩之
    資遣費基數為13又12分之8 、原告王重仕之資遣費基數為4
    又8 分之7 、原告潘正長之資遣費基數為4 又12分之8 ，則
    被告應給付原告蕭卿恩資遣費732,261 元、給付原告王重仕
    資遣費261,909 元、給付原告潘正長資遣費215,413 元，為
    此，爰依勞基法第16條、17條及勞工退休金條例（下稱勞退
    條例）第12條第1 項之規定，請求被告給付前開金額等語。
    並聲明：(一)被告應分別給付原告蕭卿恩732,261 元、原告王
    重仕261,909 元、原告潘正長215,413 元，及均自起訴狀繕
    本送達翌日起至清償日止，按週年利率5 ％計算之利息。(二)
    願供擔保，請准宣告假執行。
二、被告則以：兩造間並非一般之僱傭關係，而係承攬及僱傭之
    混合契約，被告公司內部分各組，由各組組長承包工程，再
    由組長支付工資給組員，組長負責管理、訓練、任用組員，
    被告統一負責勞保投保，因此被告公司員工可分成由被告僱
    傭之「公司工」、由各組組長進用之「半包工」與臨時聘僱
    之「臨時工」。組長實際性質為承包商，名義上在被告公司
    加勞保，原告則均係由組長進用之半包工組員，兩造間乃所
    謂「半包工」性質，工作報酬分由組長自行核定組員日薪，
    並支付組員工作日日薪（約佔組員報酬之86.74%），及被告
    支付半包工組員基本工資（約佔組員報酬之13.26%），而被
    告給付原告基本工資皆以每日722 元〔計算式：602 ×（1+
    20% ）〕為計算標準，平均每月工資應為21,660元（計算式
    ：722 ×30日＝21,660），資遣半包工時，皆以上開標準計
    算半包工之資遣費，並已行之有年，故被告以前開平均每月
    工資計算應給付原告之資遣費應為適法等語，資為抗辯，並
    聲明：(一)原告之訴駁回。(二)如受不利判決，願供擔保請准宣
    告免為假執行。
三、兩造不爭執之事項：
  (一)原告3 人原為被告公司員工，被告於98年10月間終止與蕭卿
    恩、王重任之勞動契約，於99年3 月終止與潘正長之勞動契
    約。
  (二)計算原告蕭卿恩之資遣費基數為13又12分之8 、原告王重仕
    之資遣費基數為4 又8 分之7 、原告潘正長之資遣費基數為
    4 又12分之8 。
  (三)原告蕭卿恩、王重仕、潘正長離職六個月前已領取之薪資計
    算，平均薪資各為53,567 元、53,725 元、46,127 元。
四、本件之爭點：
  (一)兩造間勞務契約係屬一般僱傭關係或是兼具承攬與僱傭關係
    ？
  (二)原告平均薪資為何？各得請求資遣費若干？
五、得心證之理由：
  (一)兩造間勞務契約係屬一般僱傭關係或是兼具承攬與僱傭關係
    ？
    1.按勞工，謂受雇主僱用從事工作獲致工資者；雇主：謂僱
      用勞工之事業主、事業經營之負責人或代表事業主處理有
      關勞工事務之人；工資，謂勞工因工作而獲得之報酬，包
      括工資、薪金及按計時、計日、計月、計件以現金或實物
      等方式給付之獎金、津貼及其他任何名義之經常性給與均
      屬之；勞動契約，謂約定勞雇關係之契約，勞基法）第2
      條第1 款、第2 款、第3 款、第6 款定有明文，準此，勞
      動契約當事人之勞工，通常具有下列特徵：(1)人格從屬性
      ，即受雇人在雇主企業組織內，服從雇主權威，並有接受
      懲戒或制裁之義務。(2)親自履行，不得使用代理人。(3)經
      濟上從屬性，即受雇人非為自己之營業  勞動，而係從屬
      於他人，為該他人勞動。(4)納入雇方生產組織體系，並與
      同僚間居於分工合作狀態。又基於保護勞工之立場，一般
      就勞動契約關係之成立，均從寬認定，只要有部分從屬性
      ，即足成立（最高法院92年度台上字第23 61 號民事判決
      意旨可資參照）。
    2.原告均係受僱被告公司，由被告公司支付薪資，並非承攬
      及僱傭之混合契約，由各組組長承包工程，再由組長支付
      工資給組員乙節，業據證人即擔任被告公司組長之潘正得
      、楊添貴於本院審理時具結證稱：組長與組員即原告之工
      資皆由被告發放，99年3 月改制前之計算方式為每日本薪
      為602 元，再加上職務加給約1,100 元，總額日薪約1,80
      0 多元，依實際工作天數領薪，組長與組員之計薪方式皆
      相同，組長另領有每月津貼6,338 元，自99年3 月開始改
      成領取底薪與固定加班費，組長每月工資48,000元，不論
      公司支薪制度改變前後，組長均係受僱於被告公司；組長
      進用組員時，亦須送被告公司審核，且組長退休或被資遣
      時，亦皆由被告公司發放退休金或資遣費；組長並未以自
      己之財產支付組員資遣費或退休金等語（見本院卷第146
      至155 頁），核與證人即曾任被告公司組長之許文強、郭
      水上於本院審理時具結證述情節相符（見本院卷第155 至
      159 頁），足認被告公司支付工資、退休金與資遣費予組
      長及組員，組長從未以自己之財產經手組員工資、資遣、
      退休事宜，所領工資皆係被告公司發放，組長本身亦係受
      僱於被告公司，是原告受被告公司僱用從事工作獲致工資
      ，並非由組長僱用支薪，組長僅是被告公司內部分工之幹
      部，原告與組長同為被告公司生產體系下分工合作之同僚
      關係、被告公司僱用原告並處理勞工工資、資遣、退休等
      事務，而由原告提供勞務予被告公司，亦可認原告在人格
      上與經濟上皆從屬於被告公司，且提供專屬於被告之勞務
      ，兩造間成立勞基法上之具有一般僱傭性質之勞動契約應
      可認定。被告公司辯稱組長為承包商，由各組組長承包工
      程，再由組長友付工資給組員云云，不足採信。
  (二)原告平均薪資為何？各得請求資遣費為若干？
    1.按勞基法第2 條第4 款規定：「平均工資：謂計算事由發
      生之當日前六個月內所得工資總額除以該期間之總日數所
      得之金額。工作未滿六個月者，謂工作期間所得工資總額
      除以工作期間之總日數所得之金額。工資按工作日數、時
      數或論件計算者，其依上述方式計算之平均工資，如少於
      該期內工資總額除以實際工作日數所得金額百分之六十者
      ，以百分之六十計。」又同法第17條規定：「雇主依前條
      終止勞動契約者，應依左列規定發給勞工資遣費：一、在
      同一雇主之事業單位繼續工作，每滿1 年發給相當於1 個
      月平均工資之資遣費。二、依前款計算之剩餘月數，或工
      作未滿1 年者，以比例計給之。未滿1 個月者以個月計」
      。又勞工適用本條例之退休金制度者，適用本條例後之工
      作年資，於勞動契約依勞動基準法第14條規定終止時，其
      資遣費由雇主按其工作年資，每滿1 年發給1/2 個月之平
      均工資，未滿1 年者，以比例計給；最高以發給6 個月平
      均工資為限，不適用勞基法第17條之規定，勞退條例第12
      條第1 項亦有明文。是雇主依勞基法第16條之規定終止勞
      動契約者，雇主應依勞基法第17條或勞退條例第12條第1
      項之規定，給付資遣費予勞工。
    2.查原告蕭卿恩選擇依勞基法第17條、原告王重仕選擇依勞
      退條例第12條、原告潘正長選擇依勞退條例第12條計算資
      遣費，各別加計預告期間30日應領之平均工資，計算基數
      分別為13又12分之8 、4 又8 分之7 、4 又12分之8， 為
      兩造所不爭執。又兩造間既為適用勞基法之一般僱傭關係
      ，原告由被告公司所僱用，並由被告公司支付全部工資，
      已如前述，則就計算資遣費之平均工資部分，應以離職前
      6 個月薪資單所載所得作為平均工資計算基礎，而原告蕭
      卿恩、王重仕、潘正長離職6 個月前已領取之平均薪資各
      為53,567元、53,725元、46,127元，為兩造所不爭執。則
      本件自應以前開平均薪資乘以原告各別之年資基數計算原
      告得請領之資遣費。是以，原告主張蕭卿恩所得領取之資
      遣費為732,082 元（計算式：53,567×13又8/12＝732,08
      2 ）、王重仕所得領取之資遣費為261,909 元（計算式：
      53,725×4 又7/8 ＝261,909 ）、潘正長所得領取之資遣
      費為215,259 元（計算式：46,127×4 又8/12＝215,259
      ），為有理由，原告蕭卿恩、潘正長逾此部分之請求，為
      無理由。
    3.被告雖辯以：原告固領取前開平均工資，但為因應金融風
      暴之衝擊，被告公司曾與員工協議暫時性減少工作時間及
      工資，實施期間每週一減少工作時數9 小時，惟被告仍預
      付工資予原告等員工，故原告應扣除所減少工作時間之預
      付工資用以計算平均工資等語。惟查，兩造間固簽有「勞
      雇雙方協商減少工時協議書」，約定縮減工時期間仍由被
      告預付原告工資，有上開協議書影本3 份附卷可考（見本
      院卷第116 至118 頁），惟兩造係約定暫時性減少工作時
      間，並於營運恢復正常時，再以延長工作時間補足所減少
      之工時，業據兩造於協議書記載明確，顯見前開約定並未
      減少原告每月平均工資之意思，且被告公司於原告減少工
      作時間之月份，仍依原約定勞動條件給付薪資，並未減少
      原告之薪資給付，而僅係於原告離職當月之薪資內扣除，
      復為被告所不爭執（見本院卷第136 頁），則計算平均工
      資之基礎，仍應以原告被資遣前6 個月所領取之平均工資
      為準，且不得扣除被告未補足工作時數所扣減之薪資，否
      則被告公司即得透過前開協議方式，達成實質減薪之目的
      後，再將員工資遣，以降低員工離職前每月平均工資之方
      式，減少雇主資遣費之發放，進而影響勞工之權益，顯非
      事理之平。是被告前開所辯，核無足採。
六、綜上所述，原告蕭卿恩依勞基法第17條之規定、原告王重仕
    、潘正長依勞退條例第12條之規定請求被告給付資遣費各為
    732,082 元、261,909 元、215,259 元及均自起訴狀繕本送
    達翌日起至清償日止，按週年利率5%計算之法定遲延利息，
    為有理由，應予准許，原告蕭卿恩、潘正長逾此部分之請求
    ，為無理由，應予駁回。
七、兩造均陳明願供擔保請准為假執行或免為假執行之宣告，經
    核均無不合，爰就原告勝訴部分，酌定相當之擔保金額准許
    之，至原告蕭卿恩、潘正長敗訴部分，其假執行之聲請即失
    所附麗，應予駁回。
八、本件判決基礎已臻明確，兩造其餘攻防方法及訴訟資料經本
    院審酌後，核與判決不生影響，無逐一論駁之必要；又本院
    審酌原告蕭卿恩、潘正長因資遣費計算錯誤，致受部分敗訴
    之判決，惟該敗訴部分比例極低，訴訟費用部分影響兩造權
    益甚微，本件訴訟費用由被告全部負擔，以節省司法資源，
    均併此敘明。
九、據上論結，本件原告之訴為一部有理由，一部無理由，依民
    事訴訟法第第79條、第390 條第2 項、第392 條第2 項，判
    決如主文。
中    華    民    國   100    年    11    月    30    日
                  民事第二庭  法  官  洪能超
以上正本係照原本作成。
如對本判決上訴，須於判決送達後20日內向本院提出上訴狀。如
委任律師提起上訴者，應一併繳納上訴審裁判費。
中    華    民    國   100    年    11    月    30    日
                              書記官  火秋予